【裁判字號】    98,消債更,729
【裁判日期】    980617
【裁判案由】    聲請更生程序
【裁判全文】
臺灣高雄地方法院民事裁定           98年度消債更字第729號
聲  請  人  乙○○
上列當事人因消費者債務清理條例事件聲請更生，本院裁定如下
:
    主  文
准聲請人自中華民國九十八年六月十七日十七時起開始更生程序
。
命司法事務官進行本件更生程序。
    理  由
一、按法院開始更生程式之裁定，應載明其年、月、日、時，並
    即時發生效力。次按法院裁定開始更生或清算程式後，得命
    司法事務官進行更生或清算程式，必要時得選任律師、會計
    師或其他適當之自然人或法人一人為監督人或管理人。消費
    者債務清理條例（下稱消債條例）第3 條、第42條第1 項、
    第45條第1 項、第16條第1 項分別定有明文。
二、聲請意旨略以：聲請人積欠合作金庫、台北富邦銀行、匯豐
    銀行、萬泰銀行、台新銀行、良京實業股份有限公司、丁○
    ○及蕭錦妹等人債務，合計達新台幣（下同）1,229,874 元
    ，有不能清償債務情事，於民國95年6 月12日提出債權人清
    冊，以書面向全體無擔保債權銀行請求協商債務清償方案，
    經協商成立，約定聲請人應自95年7 月起，分80期，按年息
    12.88%計息，於每月10日清償13,446元。惟聲請人因車禍肇
    事，涉有業務過失致死犯行，經台灣屏東地方法院（下稱屏
    東地院）以96年度交訴字第71號過失致死案件（下稱96交訴
    第71號），判處有徒刑1 年2 月，減為有期徒刑7 月確定，
    且自96年11月12日起入監服刑，頓失收入，無從繼續按期繳
    納協商款，實有不可歸責於己，致繼續履行協商顯有重大困
    難之情事存在，且聲請人無擔保或無優先權之債務總額未逾
    1,200 萬元，復未經法院裁定開始清算程序或宣告破產等情
    ，爰依法聲請更生。
三、聲請人於95年6 月12日提出債權人清冊，以書面向全體無擔
    保債權銀行請求協商債務清償方案，經與最大無擔保債權銀
    行台新銀行協商成立，約定聲請人應自95年7 月起，分80期
    ，按年息12.88%計息，於每月10日清償13,446元，惟聲請人
    僅繳納4 期協商款（聲請狀誤載為14期），而未繳足95年11
    月之款項，且自95年12月起未再繼續繳款，經台新銀行於95
    年12月4 日通報各金融機構毀諾乙事等情，有協議書、無擔
    保債務還款計畫、台新銀行98年6 月1 日台新總債務協商部
    字第09800004599 號函、財團法人金融聯合徵信中心當事人
    綜合信用報告在卷可憑（見本院卷第11頁、第12頁、第162
    頁、第77頁），應認真實。
四、按債務人與金融機構協商成立者，不得聲請更生或清算，但
    因不可歸責於己之事由，致履行顯有重大困難者，不在此限
    ；本條例施行前，債務人依金融主管機關協調成立之中華民
    國銀行公會會員辦理消費金融案件無擔保債務協商機制與金
    融機構成立之協商，準用前項之規定，消債條例第151 條第
    5 項、第6 項分別定有明文。聲請人主張其於履行協商期間
    ，因駕車不慎，涉犯業務過失致死罪，而於95年9 月底遭雇
    主耕坊行股份有限公司高雄營業所（原名駿宥股份有限公司
    ，下稱耕坊行公司）解雇，致其頓失收入，不能繼續繳納協
    商款，而有不可歸責於自己，致履行協商顯有重大困難情事
    存在等語。經查：
  (一)聲請人自94年11月15日起至95年9 月23日止受僱於耕坊行公
    司，擔任送貨司機，其95年度之收入為271,953 元，相當於
    每月收入22,663元（元以下四捨五入），另自96年5 月2 日
    起迄96年11月12日止受僱於億豪汽車材料行，其96年度之收
    入為80,000元，相當於每月收入13,333元，有勞工保險被保
    險人投保資料表、95、96年度綜合所得稅各類所得資料清單
    為憑（見本院卷第31-1頁、第17頁、第18頁）。又聲請人任
    職耕坊行公司期間，於95年4 月15日下午5 時30分許，駕駛
    自用小貨車行經屏東縣屏東市○○路122 號水銀燈前，疏未
    注意減速慢行，致車輛失控擦撞道路右側護欄並侵入對向車
    道撞擊騎乘重型機車行經該處之訴外人許和山，許和山因而
    受有肺鈍挫傷併氣胸併骨盆骨折等傷害，經延醫救治，於95
    年4 月21日傷重不治死亡（下稱系爭事件），聲請人及耕坊
    行公司嗣於96年10月18日與許和山之家屬丁○○、蕭錦妹達
    成和解，而應連帶給付丁○○、蕭錦妹各100 萬元，聲請人
    復因前開業務過失致死犯行，經屏東地院於96年8 月3 日判
    處有期徒刑1 年2 月，減為有期徒刑7 月確定，於96年11月
    12日發監執行，迄97年6 月12日聲請人始因徒刑執行完畢出
    監之事實，有屏東地院96年度重訴字第51號和解筆錄、屏東
    地院96交訴字第71號判決及被告前案紀錄表在卷可稽（見本
    院卷第28頁、第131 頁、第132 頁），故聲請人主張其於履
    行協商期間，因系爭事件於95年9 月遭耕坊行解僱，致頓失
    收入，迄96年5 月始覓得新職，而未能繳清95年11月之協商
    款，且自95年起未繼續繳款等情，核與前揭證相符，堪認聲
    請人確有不可歸責於己，致履行協商顯有重大困難之事由存
    在。
  (二)聲請人現受僱於第三人沅泰行，擔任送貨員，每月收入18,0
    00元，有97年7 月24日前置協商收入切結書、薪資袋為憑（
    見本院卷第176 頁、第177 頁）。參諸內政部公告97年度台
    灣省每人每月最低生活費用（含食衣住行育樂）為9,829 元
    ，認聲請人為維持自己生活，每月所須費用以不逾9,829 元
    者為必要，逾此範圍者，尚難認屬必要費用。
  (三)按直系血親相互間互負扶養之義務。夫妻互負扶養之義務，
    其負扶養義務之順序與直系血親卑親屬同，其受扶養權利之
    順序與直系血親尊親屬同，民法第1114條第1 款、第1116條
    之1 定有明文。又受扶養權利者，以不能維持生活而無謀生
    能力者為限。前項無謀生能力之限制，於直系血親尊親屬不
    適用之。負扶養義務者有數人，而其親等同一時，應各依其
    經濟能力，分擔義務。民法第1117條第1 項、第2 項、第11
    15條第3 項亦有明定。查聲請人未婚，其父甲○○出生於41
    年12月，係重度肢障者，既無收入，名下亦無財產；其母丙
    ○○出生於40年10月，受僱於欣嘉股份有限公司，95年度收
    入為263,550 元，相當於每月收入21,963元，96年度收入為
    208,800 元，相當於每月收入17,400元，平均月收入為19,6
    82元，其名下復有門牌號碼為高雄縣大寮鄉○○街48號房屋
    及基地，總值1,894,475 元，有戶籍謄本、身心障礙手冊、
    甲○○95、96年度綜合所得稅各類所得資料清單及財產歸屬
    資料清單、稅務電子閘門財產所得調件明細表為憑（見本院
    卷第7 頁、第14頁、第69至71頁、第138 至139 頁），參諸
    內政部公告97年度台灣省每人每月最低生活費為9,829 元以
    觀，足認甲○○有不能維持自己生活情事，而丙○○之收入
    已足支付維持自己生活所須必要費用，再無受子女扶養之必
    要，其平均月收入19,682元於扣除維持自己生活所須必要費
    用9,829 元後，仍有餘款9,853 元足供支付扶養甲○○所須
    費用，是以甲○○亦無再受成年子女扶養之必要。聲請人主
    張其每月尚須支付甲○○扶養費3,000 元（見本院卷第16頁
    ），縱有實際支出，亦難認屬必要費用，不得先予扣除。
  (四)從而，聲請人以其97年度之平均月收入18,000元，扣除維持
    自己生活之必要費用9,829 元後，僅有餘款8,171 元，顯不
    足給付協商款13,446元，聲請人主張其因系爭事件遭僱主解
    僱，且執刑完畢後覓得新職之收入較協商成立時之工作收入
    銳減，而有不可歸責於己，致履行協商顯有重大困難情事存
    在，核與前揭證據相符，應屬可採。
五、綜上所述，聲請人於協商成立後，自96年10月起因遭解雇頓
    失收入，而有不可歸責於己之事由，致履行協商顯有重大困
    難，且其無擔保或無優先權之債務總額未逾1,200 萬元，復
    未經法院裁定開始清算程序或宣告破產，且無消債條例第6
    條第3 項、第8 條或第46條各款所定駁回更生聲請之事由存
    在，其聲請更生，洵屬有據，應予准許。
中    華    民    國    98    年    6     月    17    日
                  民事第五庭  法  官  賴文姍
以上正本係照原本作成
本裁定不得抗告
本裁定已於民國98年6月17日17時公告
中    華    民    國    98    年     6    月    17    日
                              書記官  林秀珍


司法院資訊處製作；財團法人民間司法改革基金會備份。
